臺灣高等法院刑事裁定
110年度毒抗字第709號
抗  告  人  
即  被  告  許智超



上列抗告人因違反毒品危害防制條例案件，不服臺灣新北地方法
院110年度毒聲字第849號，中華民國110年3月17日裁定（聲請案
號：臺灣新北地方檢察署110年度聲觀字第685號、110年度毒偵
字第1215號），提起抗告，本院裁定如下：
    主  文
抗告駁回。
    理  由
一、原裁定意旨略以：
（一）抗告人即被告甲○○（下稱被告）於警詢矢口否認有何施用
      第二級毒品之犯行，辯稱其忘記最後1次施用毒品的時間
      云云。經查，被告於109年8月19日19時30分許，駕車行經
      新北市三重區中正北路人前街口，因形跡可疑為警盤查，
      竟趁機加速逃逸，在新北市三重區名源街附近為警逮捕，
      並同意警方執行搜索而查扣甲基安非他命3包（驗餘淨重
      共20.6337公克，純度80.9%，純質淨重共16.7358公克）
      等物，嗣於翌（20）日2時30分許同意親自排放、彌封尿
      液，經送台灣檢驗科技般份有限公司以酵素免疫分析法（
      EIA)、氣相層析質譜儀法（GC/MS)進行初步檢驗及確認檢
      驗之結果，確呈甲基安非他命陽性反應等節，業據被告供
      承明確，並有自願受搜索同意書、新北市政府警察局保安
      警察大隊搜索、扣押筆錄暨扣押物品目錄表、勘察採證同
      意書、新北市政府警察局受採集尿液檢體人姓名及檢體編
      號對照表（檢體編號：Q0000000號）、台灣檢驗科技股份
      有限公司110年1月4日濫用藥物檢驗報告（檢體編號：Q00
      00000號）、臺北榮民總醫院109年10月12日北榮毒鑑字第
      C0000000號毒品成分鑑定書、109年10月12日北榮毒鑑字
      第C0000000-Q號毒品純度鑑定書各1份附卷可稽，此部分
      事實應堪認定，且氣相層析質譜儀之精確度接近百分之百
      ，足以排除偽陽性反應之可能性。又按甲基安非他命經口
      服投與後約70%於24小時内自尿中排出，約90%於96小時内
      自尿中排出，由於甲基安非他命成分之檢出與其投與方式
      、投與量、個人體質、採尿時間與檢測儀器之精密度等諸
      多因素有關，因此僅憑尿液中呈安非他命陽性反應，並無
      法確實推算吸食時間距採集時間之長短，惟依上述資料推
      斷，最長可能不會超過4日，此為本院審理是類案件於職
      務上所知悉之事項，是本案既無證據可證明有何人為因素
      導致氣相層析質譜儀法之檢驗結果有誤，則在排除產生偽
      陽性反應可能性之情形下，足資認定被告於109年8月20日
      2時30分許為警採尿時起回溯96小時內之某時許（不含公
      權力拘束時間），在不詳地點，確有施用第二級毒品甲基
      安非他命1次之犯行甚明。綜上所述，被告前開所辯，顯
      屬事後卸責之詞，要無足採，其施用第二級毒品犯行洵堪
      認定。
（二）被告前因施用第二級毒品案件，經原審法院以91年度毒聲
      字第460號裁定送觀察、勒戒後，認無繼續施用毒品之傾
      向而釋放出所，並經臺灣新北地方檢察署檢察官以91年度
      毒偵字第629號為不起訴處分確定；復因施用毒品案件，
      經原審法院以91年度毒聲字第4169號裁定送觀察、勒戒後
      ，認無繼續施用毒品之傾向而釋放出所，並經同署檢察官
      以91年度毒偵字第2960、3121、3668號為不起訴處分確定
      ；又因施用第二級毒品案件，經原審法院以92年度毒聲字
      第3543號裁定令入戒治處所執行強制戒治，於93年1月9日
      因法律修正停止執行釋放出所，刑責部分則經原審法院以
      93年度簡字第87號判決處有期徒刑5月確定等節，有本院
      被告前案紀錄表在卷可佐，則被告於上開最近1次觀察、
      勒戒及強制戒治執行完畢釋放之「3年後」，再為本案施
      用第二級毒品犯行，縱使其於此期間內曾另因施用毒品經
      法院論罪科刑及執行，揆諸最高法院刑事大法庭109年度
      台上大字第3826號裁定意旨說明，仍應裁定將被告送勒戒
      處所觀察、勒戒，是檢察官審酌被告先前已有多次施用毒
      品之前案紀錄、本案所呈現之毒品濃度數值甚高，且另因
      違反槍砲彈藥刀械管制條例、妨害公務等案件，現由原審
      法院審理中之全案情節，依法向原審法院聲請裁定將被告
      送勒戒處所觀察、勒戒，並無違背法令、事實認定錯誤或
      裁量重大明顯瑕疵等情形，本件聲請於法核無不合，應予
      准許等語。
二、抗告意旨略以：被告並無施用第二級毒品，係因於警詢製作
    筆錄時，員警及小隊長以控告其傷害罪、妨害公務罪為由，
    意圖敲詐新臺幣（下同）10萬元未果，遂降為5萬元、1萬元
    ，其基於多一事不如少一事之情，只能同意，嗣員警請中和
    調解委員前來公證和解書後，並數落其小氣、不上道，其遂
    回應揶揄員警，不歡而散等情，其原以為事情就此落幕，然
    員警仍以妨害公務偵辦；而被告尿液竟有毒品陽性反應，其
    認為應是員警敲詐金額未如預期後，又遭其揶揄，故而挾怨
    報復，否則何以當日採尿達3次之多，不合常理，此以人為
    因素影響尿液檢驗，其原因、動機已非常明確，懇請本院調
    查云云。
三、按犯毒品危害防制條例第10條之罪者，檢察官應聲請法院裁
    定，或少年法院（地方法院少年法庭）應先裁定，令被告或
    少年入勒戒處所觀察、勒戒，其期間不得逾2月，毒品危害
    防制條例第20條第1項定有明文，此為法律之強制規定，不
    得藉詞免除。次按毒品危害防制條例所規定之觀察、勒戒處
    分，其立法意旨在幫助施用毒品者戒除毒癮，該處分之性質
    非為懲戒行為人，而係為消滅行為人再次施用毒品之危險性
    ，目的在戒除行為人施用毒品之身癮及心癮措施；觀察勒戒
    係導入一療程觀念，針對行為人將來之危險所為預防、矯治
    措施之保安處分，以達教化與治療之目的，可謂刑罰之補充
    制度，從而毒品危害防制條例本身所規定之觀察、勒戒及強
    制戒治等保安處分，雖兼具自由刑之性質，卻有刑罰不可替
    代之教化治療作用，且觀察、勒戒既屬用以矯治、預防行為
    人反社會性格，而具社會保安功能之保安處分，當無因行為
    人之個人或家庭因素而免予執行之理。末按所謂毒品戒癮治
    療計畫（即美沙冬替代療法），係法務部基於防制毒品危害
    之刑事政策與毒品危害防制條例第24條鑑於對於若干施用毒
    品者若僅施以徒刑不足以斷絕毒癮之規範本旨，乃令檢察機
    關與衛生福利部合作，由檢察官審酌個案情形，援引毒品危
    害防制條例第24條，並參酌刑法第57條所列事項及公共利益
    之維護，改以緩起訴處分方式轉介毒品施用者前往醫療院所
    治療。
四、經查：
（一）查被告於警詢雖矢口否認有施用第二級毒品甲基安非他命
      之犯行，惟於警詢供稱：「因為擔心害怕車上有違禁品，
      所以我才會拒檢逃逸。」、（警方經你同意下於109年08
      月20日02時30分對你採集尿液檢體送驗。採集尿液檢體是
      否為你本人親自裝填？封瓶及捺印？所提供之空瓶是否乾
      淨？）是，乾淨。」等語（見偵33029號卷第14、16頁）
      ，嗣於偵查供稱：「（警詢時有無採尿、採尿過程是否合
      法？）有，合法。」等語（見偵33029號卷第63頁反面）
      ，堪認本件尿液係被告親自排放並封蓋捺印。又被告為警
      採集之尿液，經送請台灣尖端先進生技醫藥股份有限公司
      以酵素免疫分析法（EIA）初驗及以氣相層析質譜儀（GC/
      MS）複驗檢驗結果，確呈甲基安非他命陽性反應，有該公
      司110年1月4日濫用藥物檢驗報告（檢體編號：Q0000000
      號）附卷可參（見偵33029號卷第83頁）；且觀諸檢驗報
      告，檢出安非他命、甲基安非他命之濃度分別為4473ng/m
      L、59650ng/mL，相較濫用藥物尿液檢驗作業準則第18條
      第1項第1款規定：「初步檢驗結果在閾值以上或有疑義之
      尿液檢體，應再以氣相或液相層析質譜分析方法進行確認
      檢驗。確認檢驗結果在下列閾值以上者，應判定為陽性：
      一、安非他命類藥物：（一）安非他命：500ng/mL。（二
      ）甲基安非他命：甲基安非他命500ng/mL，且其代謝物安
      非他命之濃度在100ng/mL以上。」之標準高出甚多，足見
      被告尿液中檢驗出之毒品濃度顯已達確認標準。
（二）另本院電詢台灣檢驗科技股份有限公司濫用藥物實驗室承
      辦人馬世仁就本案有二份不同之鑑定報告乙事，其答稱：
      1.（報告編號UL/2020/00000000所移送鑑定的項目為何？
      ）報告第1頁就是驗如項目所載的大麻及K他命的內容，第
      2頁的MEPHEDRONE類是驗有無甲基甲基卡西酮，也就是俗
      稱的喵喵毒品，BENZ類則是一個大類別，依照後面記載的
      確認檢驗類別，應該是驗有無安眠藥成份，這部分這次送
      驗的尿液都是陰性反應；2.（報告編號UL/2020/C0000000
      為何再次送驗？啟封過的檢體是如何確保不受污染而得再
      次檢驗？）這次送驗明顯就是針對跟第一次不同的項目進
      行檢驗，是針對安非他命類，必須補充說明的是在左上角
      檢驗日期下方有註明是「甲瓶加驗」，因為一般尿液採集
      會蒐集二瓶，一邊編號甲瓶，一瓶編號乙瓶，新北這邊送
      驗都是以甲瓶送驗，這二次檢驗的檢體編號都是Q0000000
      ，所以是同一個檢體同一個甲瓶，且依照我們檢驗的流程
      一般我們開瓶檢驗後，都會保存於4度與負20度之間適當
      的保存溫度，且由各該流程負責的人員監管簽核，一般檢
      驗的流程就是約二週內提出報告並將檢驗完畢的送測物封
      好並送回送測單位，這次因為就是我們封的，第二次再來
      我們有確認，所以在左上角會註記這是甲瓶加驗，也就是
      跟上次同一瓶的不同項目的加驗，第二次驗也是由我們來
      拆開我們上次的封裝，驗完後一樣的流程我們再封存跟報
      告一起送回給送測單位，開拆乙瓶的狀況是依法規的規定
      是要再驗同樣的項目時，才會去開拆乙瓶等語，有本院公
      務電話查詢紀錄表附卷可參，則雖本案有二次鑑定被告尿
      液之情形，亦無被告所稱以人為因素影響尿液檢驗之情形
      至明。
（三）衡酌其檢驗方法係以「氣相層析儀」先將物質氣化後，再
      經分析管分離，由於各種物質之沸點及對管柱之吸附力均
      不同，在經過檢測器（Detector）測定後，表現出不同之
      滯留時間（Retension time），以滯留時間來判斷係何種
      物質；再利用「質譜儀」為檢測器，將物質撞擊成碎片，
      記錄其質譜圖，因每個化合物之鍵結能力不同，故不同之
      物質會有其特定之質譜圖，因此在物質之判斷上有如指紋
      之鑑定，扣除人為之因素，其精確度已接近百分之百。又
      人體施用第二級毒品安非他命經尿液排出之時間，依施用
      者食量多寡、人體代謝功能、施用者之年齡及性別有所差
      異，惟一般而言，施用安非他命者，在96小時內所排出之
      尿液均有可能被檢出，此為本院歷來審理毒品案件職務上
      所知悉。被告於上開時日所採取之尿液中既呈甲基安非他
      命陽性反應，則其在採尿前96小時內某時，在不詳地點，
      至少有非法施用第二級毒品甲基安非他命一次之犯行，應
      可認定。抗告意旨所辯非但無法舉證以實其說，且其尿液
      中所含甲基安非他命濃度亦逾標準值甚多，揆諸前揭鑑驗
      方法敘明，已可排除偽陽性反應之可能，其所辯顯屬事後
      卸責之詞，殆無可採。至是否給予被告為附命完成戒癮之
      緩起訴處分，應由檢察官參酌刑法第57條所列事項及公共
      利益之維護依職權判斷衡酌。凡經檢察官聲請且符合法定
      要件者，法院僅得為有限之低密度審查，除檢察官之判斷
      有重大明顯瑕疵，或其裁量權已萎縮至無聲請觀察、勒戒
      之餘地，法院原則上應尊重檢察官職權之行使，並據以裁
      定，尚無自由斟酌以其他方式替代或得以其他原因免予執
      行之權。是本件檢察官審酌被告於偵訊所述、先前已有多
      次施用毒品之前案紀錄、本案所呈現之毒品濃度數值甚高
      ，且另因違反槍砲彈藥刀械管制條例、妨害公務等案件，
      現由原審法院審理中之全案情節，及參以本次施用第二級
      毒品犯行，距其最近1次犯施用毒品罪經依法觀察、勒戒
      執行完畢釋放之93年1月9日，已逾3年，而聲請觀察、勒
      戒，核無違反立法目的或悖於比例原則等濫用裁量權限之
      情形等節，於其裁量範圍內未依毒品危害防制條例第24條
      ，改以緩起訴處分方式轉介毒品施用者前往醫療院所治療
      ，此非本院所得審酌之事項。綜上所述，原審裁定被告應
      入勒戒處所觀察、勒戒，核無違誤，其抗告意旨猶執前詞
      指摘，為無理由，應予駁回。
據上論斷，應依刑事訴訟法第412條，裁定如主文。
中　　華　　民　　國　　110 　年　　4 　　月　　29　　日
                  刑事第十七庭  審判長法　官  鄭水銓
                                      法  官  黃雅芬
                                      法  官  沈君玲
以上正本證明與原本無異。
不得再抗告。
                                      書記官  曾彥碩
中　　華　　民　　國　　110 　年　　4 　　月　　30　　日